臺灣臺中地方法院刑事判決　　　　　　　　96年度訴字第45號
公　訴　人　臺灣臺中地方法院檢察署檢察官
被　　　告　丁○○
選任辯護人　朱從龍律師
　　　　　　林永祥律師
上列被告因偽造文書等案件，經檢察官提起公訴（九十四年度偵
緝字第一八三五號），本院判決如下：
    主    文
丁○○連續行使偽造私文書，足以生損害於他人，處有期徒刑陸
月，如易科罰金，以銀元佰元即新臺幣玖佰元折算壹日。簽帳
單（一式三聯，包括第一聯持卡人存根聯、第二聯商店存根聯、
第三聯財團法人聯合信用卡處理中心存查聯）上偽造「CHEN.CHI
H-HUNG」之署名共枚，沒收。
    犯罪事實
一、丁○○與其弟丙○○、乙○○，均為陳志弘之子。陳志弘為
    管理家屬成員之財產，乃分別以丁○○、丙○○、乙○○之
    名義，向亞太商業銀行（後改為復華商業銀行豐原分行，下
    稱復華銀行豐原分行）申請開立綜合存款帳戶，以方便理財
    投資運用，緣此，前開帳戶之存摺及印鑑章均係由陳志弘保
    管使用。嗣因陳志弘於九十二年七月間臥病期間，丁○○竟
    基於竊盜、行使偽造私文書及詐欺取財之概括犯意，意圖為
    自己不法之所有，先於不詳時間，在不詳地點，趁機自陳志
    弘處竊得前開丙○○帳號00000000000-0-0號、乙○○帳號
    00000000000-0-0號復華銀行豐原分行帳戶帳號之銀行存摺
    及印鑑章後，即於九十二年七月二十二日，前往復華銀行豐
    原分行，擅自在復華銀行存摺類取款支出憑條上分別盜蓋丙○○、乙○○之印文各一枚，偽造丙○○、乙○○名義之支
    出憑條各一張，持以行使交付復華銀行豐原分行櫃台行員王
    惠子，致使王惠子誤信丁○○已獲得授權而分別自丙○○、
    乙○○帳戶內提取九十八萬元、六十六萬元現金交付予丁○○取得，足以生損害於丙○○、乙○○及復華銀行豐原分行
    對於存款戶存提款業務之正確性（乙○○告訴丁○○竊盜、
    詐欺部分，業於本院中具狀撤回告訴）；丁○○在其父陳志
    弘於九十二年八月一日過世後，又於不詳時間，在臺中縣豐
    原市○○街二七號其住處，竊得陳志弘向臺灣美國運通國際
    股份有限公司（下稱美國運通銀行）申請核發卡號00000000
    0000000之信用卡後，即於九十二年九月二十三日二十、二
    十一時許，前往臺中縣豐原市○○街一一五號天文台實業有
    限公司信義店（下稱天文台鐘錶店），冒用陳志弘之名義，
    刷卡消費，購買名錶六只共價值二百四十四萬五千八百二十
    一元，並預訂名錶一只價值四百零五萬四千一百七十九元，
    合計價值六百五十萬元，並在簽帳單上（一式三聯，包括第
    一聯持卡人存根聯、第二聯商店存根聯、第三聯財團法人聯
    合信用卡處理中心存查聯）偽造「CHEN.CHIH-HUNG 」之署
    名共三枚，而偽造該簽帳單後，持以行使交付天文台鐘錶店
    負責人葉佳玲，致使天文台鐘錶店負責人業佳玲及美國運通
    銀行行員陳惠綺誤認丁○○即為持卡人陳志弘而同意本件信
    用卡交易後，丁○○即取得前開名錶六只離去，足以生損害
    於陳志弘之繼承人及天文台鐘錶店、美國運通銀行。嗣因美
    國運通銀行認為該筆六百五十萬元刷卡消費金額龐大，遂依
    據持卡人陳志弘所留存之聯絡電話查詢結果，經乙○○告知
    其父親陳志弘已過世不可能刷卡消費之訊息後，美國運通銀
    行遂告知天文台鐘錶店，天文台鐘錶店向丁○○查證屬實，
    隨即於九十二年十月七日將預訂名錶一只之刷卡款項四百零
    五萬元四千一百七十九元退款，並於九十二年十月十五日由
    葉佳玲先行代墊名錶六只之刷卡款項二百四十四萬五千八百
    二十一元匯款予美國運通銀行以沖銷該筆帳目，再由丁○○
    自美國匯款償還葉佳玲，丙○○、乙○○並因而獲悉上情。
二、案經丙○○、乙○○告訴臺灣臺中地方法院檢察署檢察官偵
    查起訴。
    理    由
一、訊據被告丁○○對於上揭時地，分別提領以告訴人丙○○、
    乙○○名義向復華銀行豐原分行申請開立之帳戶內之款項九
    十八萬元、六十六萬元，及於其父親陳志弘過世後，執持其
    父親陳志弘所有之美國運通銀行信用卡，向天文台鐘錶店刷
    卡消費，購買合計六百五十萬元之名錶共七支等情，固不否
    認，惟矢口否認有何竊盜、行使偽造私文書、詐欺之犯行，
    辯稱：伊父親陳志弘生病時，有將以告訴人丙○○、乙○○
    名義申請開立之復華銀行豐原分行帳戶存摺及印鑑，交由母
    親戊○○○轉交予伊處理，因為父親自九十二年三、四月間
    前往大陸做肝臟移植，有許多費用均是由前開帳戶處理，原
    先前開帳戶都是父親統籌處理，後來父親生病才交由伊處理
    ，伊確實有自告訴人丙○○、乙○○之前開帳戶內分別領取
    九十八萬元、六十六萬元之款項，伊並無竊盜或詐領之意思
    ，因為告訴人丙○○、乙○○前開帳戶內之款項分別有五、
    六百萬元，伊若有心竊盜，即應悉數提領一空，且告訴人丙○○、乙○○私下還有積欠伊很多錢，伊並無盜領渠等帳戶
    內存款之犯罪動機；又其父親所有之美國運通卡帳戶，都是
    用來處理信用卡使用，伊父親於九十二年七月間交代秘書甲○○要伊負責處理，伊因為有事情耽擱，直到父親過世後，
    才在九十二年九月二十三日前往刷卡消費，因為當時僅能以
    刷卡消費之方式，始能處理父親帳戶內之餘額大約六、七百
    萬元，但是天文台鐘錶店應該不知道伊不是陳志弘本人，伊
    本身並無犯罪之意圖，僅是急著完成父親交辦之事項云云。
    經查：
（一）對於被告被訴竊盜告訴人丙○○、乙○○復華銀行豐原分
      行之銀行存摺、印鑑章及盜領存款部分：
  １、被告對於九十二年七月二十二日，執持告訴人丙○○、乙○○之印鑑章各一枚後，在復華銀行存摺類取款支出憑條
      上，蓋用告訴人丙○○、乙○○之印文各一枚後，自告訴
      人丙○○、乙○○之復華銀行豐原分行帳戶內，分別提領
      九十八萬元、六十六萬元等情，固不否認，核與告訴人乙○○於偵查中之指訴內容（參照九十四年度偵字第九七四
      四號偵查卷第五一號偵查卷第五一頁）及證人王惠子於偵
      查中之證述內容（參照九十四年度偵緝字第八一頁）均屬
      相符，並有告訴人乙○○、丙○○提出之復華銀行豐原分
      行存摺內頁明細各一份（參照九十四年度發查字第三八七
      號偵查卷第五、六頁）、復華銀行豐原分行九十五年二月
      十七日復豐字第19號函檢附偽造告訴人丙○○、乙○○名
      義之復華銀行存摺類取款支出憑條各一份（參照九十四年
      度偵緝字第一八三五號偵查卷第三二、三三頁）在卷可稽
      ，應堪認定。因此，對於被告是否成立竊盜告訴人丙○○
      、乙○○之銀行存摺、印鑑章及冒名盜領存款之關鍵，即
      在於被告是否獲得前開帳戶實際占有管理人陳志弘之委託
      授權。
  ２、首先，依據告訴人乙○○於本院審理中到庭證稱：「因為
      父親要給我們三兄弟錢，所以才會各自幫我們開立一個帳
      戶，開立的時間已經有十年以上，目的是要方便日後股票
      買賣的處理，所以這三個帳戶都是由我父親保管。」、「
      我父親曾經私底下跟我說，帳戶裡面的錢是要給我的，在
      公開場合，八十九年我父親曾經找我們三兄弟過去，因為
      要買臺北勝昌製藥廠股份，當時該公司要增資，也要購買
      我四叔在勝昌的股票，所以父親跟我們三兄弟提到帳戶裡
      面的錢，是由我們各自獨立所有，但是進出運用都是由我
      父親在處理。」、「（復華銀行帳戶之存摺、印章）都是
      我父親在保管。」、「方便我父親幫我們處理股票買賣事
      宜。」等語（參照本院卷第六八至六九頁），告訴人乙○○對於其父親陳志弘生前交代被告處理前開財務之事，事
      前毫無所悉，其母親戊○○○亦未告知告訴人丙○○、乙○○兩兄弟，且陳志弘生前亦未書立任何書面委託書或遺
      囑交代，則被告是否確實受陳志弘生前委託因而取得告訴
      人丙○○、乙○○之前開復華銀行豐原分行帳戶之存摺及
      印章並得自行提領動用款項，即有可疑。
  ３、次以，告訴人乙○○於偵查中陳稱：「九十二年七月初我
      父親生重病，我們的股票、存款簿、印章放在我父親那裡
      方便處理，父親住院後把那些東西帶到醫院，七月初時我
      父親希望我大哥丁○○去看他、照顧他，他去了隔天就跟
      我父親說他台中有事要回台中，丁○○離開後我父親起床
      後告訴我媽媽及我、我哥哥丙○○，說他重要的東西都不
      見了，事後我媽說隔了幾天，我爸才跟她說存款簿被我大
      哥丁○○拿走了。」等語（參照九十四年度偵字第九七四
      四號偵查卷第五一頁），對於被告自醫院行竊前開銀行存
      摺及印鑑章之事，因被告之父親陳志弘已經過世，無從查
      證告訴人乙○○所言之真實性，而被告及告訴人丙○○、
      乙○○之母親戊○○○面對親生兒子對簿公堂之局面，亦
      已表示不願意作證，可見證人戊○○○縱係到庭作證，為
      免被告遭受刑事訴追，影響家族經營權，亦難期其為公正
      無私之證言。是以，對於告訴人乙○○指述被告自醫院行
      竊前開銀行存摺及印鑑章之情，尚難據以認定，但對於被
      告所稱獲得陳志弘授權之情，觀諸上情，則足以令人產生
      相當程度之懷疑，蓋被告供稱父親陳志弘透過母親戊○○○交付告訴人丙○○、乙○○之銀行存摺及印鑑章，交由
      其負責處理，何以被告及其母親戊○○○不願將此事知會
      告訴人丙○○、乙○○，因此，對於陳志弘究竟有無授權
      被告提領告訴人丙○○、乙○○帳戶內款項之情，確有可
      疑。
  ４、再者，被告對於提領前開九十八萬元、六十六萬元款項之
      用途，辯護人係主張依父親所囑提領資金支付醫療費及公
      司事務等費用云云（參照本院卷第五十頁），被告本人則
      於本院審理中供稱「要領出來給妹妹當作遺產分配的一部
      分」云云（參照本院卷第七八頁）。惟依據被告提出之告
      訴人丙○○、乙○○前開帳戶存摺影本可知（參照本院卷
      第五五、五六頁），告訴人乙○○帳戶內除九十二年七月
      二十二日提領現金六十六萬元之紀錄外，在九十二年七、
      八月間並無其他提領紀錄，而告訴人丙○○帳戶內於九十
      二年一月至九月間，僅有九十二年七月二十二日提領現金
      九十八萬元之紀錄，觀諸辯護人於本院中具狀指稱「陳志
      弘於九十二年中生病住院，無法視事，並於同年七月中旬
      ，交代長子即被告丁○○全權處理本案及公司之事務，並
      將信用卡與存簿、印鑑及以三兄弟為名義之銀行存簿、印
      鑑等物交付予被告，並交代秘書甲○○將信用卡帳戶密碼
      告知被告丁○○。」之情（參照本院卷第二九頁），則陳
      志弘持續臥病期間，應有相當龐大之醫療費用支出，又陳
      志弘於九十二年八月一日過世，以被告之家世背景及身家
      財力，喪葬費用支出亦非小額，再加上公司事務費用，何
      以被告並未陸續動用告訴人丙○○、乙○○前開帳戶之款
      項，以資因應，僅於九十二年七月二十二日提領一次？另
      以，被告指稱提領款項要作為分配遺產之用，但被告提領
      前開款項之時，其父親陳志弘尚在臥病期間，何以被告已
      經開始做好遺產分配之打算？且被告既然係要作為分配予
      妹妹遺產，何以不同時自其父親陳志弘以其三兄弟名義向
      復華銀行豐原分行申請開立之銀行帳戶內，分別提領相同
      數額之款項，卻單純僅自其弟弟即告訴人丙○○、乙○○
      之帳戶內提領款項支應？而其個人之帳戶卻未支出任何比
      例之款項，且告訴人丙○○、乙○○之銀行帳戶遭提領之
      款項數額亦不相同，被告對此均無法提出合理之說詞。
  ５、復以，被告於本院中供稱「我父親交代我時，我主觀認知
      這些錢都是要統籌處理，不屬於個人的錢。」云云（參照
      本院卷第七八頁），既然係統籌管理，且交付時間係在陳
      志弘生前，何以其父親陳志弘不事先告知所有子女，而被
      告在統籌處理欲提領款項使用之前，何以不事先知會告訴
      人丙○○、乙○○此事，以避免日後無謂之爭訟？復以，
      被告供稱陳志弘在九十二年七月中旬交代其處理財務事項
      ，惟告訴人乙○○卻於本院審理中證稱：「因為我認為存
      摺、印章都是我父親在保管，我父親當時已經臥病在床，
      且戴呼吸器無法說話，不可能去領。」等語（參照本院卷
      第七一頁），由此推知，在九十二年七月二十二日被告前
      往提領告訴人丙○○、乙○○帳戶內款項之時，陳志弘應
      該已經處於病況嚴重、配戴呼吸器、無法言語之狀態，陳
      志弘顯然不可能親口交代欲將前開財務交由被告處理，亦
      不可能親自交付或指示其妻戊○○○代為交付前開存摺、
      印章，否則陳志弘大可以當面告知被告及告訴人丙○○、
      乙○○三兄弟，以避免其子女日後因爭奪遺產及公司經營
      權而衍生兄弟鬩牆之紛爭。
  ６、至於被告辯護人主張被告僅是父親陳志弘手足之延伸代為
      提領款項云云。惟依據現有事證，並無從顯示被告父親陳
      志弘有指示被告代為自告訴人丙○○、乙○○帳戶內提領
      款項使用之情，自無民法上所謂「手足延伸」之問題，辯
      護人執此為辯，要屬無據。從而，被告取得告訴人丙○○
      、乙○○之前開帳戶存摺、印章，顯然未經告訴人丙○○
      、乙○○本人之同意，而被告亦無從證明確實經由其父親
      陳志弘事先之授權，因此，被告擅自提領告訴人丙○○、
      乙○○帳戶內之款項，自已該當於竊盜、偽造文書及詐欺
      取財之犯罪構成要件。
（二）對於被告被訴竊盜其父陳志弘之美國運通銀行信用卡及冒
      名盜刷購置名錶部分：
  １、被告對於九十二年九月二十三日執持其父親陳志弘之美國
      運通銀行信用卡，前往天文台鐘錶店，以其父親陳志弘之
      名義，刷卡消費購置名錶七只合計六百五十萬元，並在簽
      帳單（一式三聯，第一聯為持卡人存根聯，第二聯為商店
      存根聯，第三聯為財團法人聯合信用卡處理中心存查聯）
      上簽署「CHEN.CHIH-HUNG」之署名後，持以行使交付天文
      台鐘錶店負責人葉佳玲，並取得所購買之六只名錶，事後
      經美國運通銀行發現非本人刷卡消費，乃向天文台鐘錶店
      追回該筆款項等情，亦不否認，核與告訴人丙○○於偵查
      中之指訴情節（參照九十四年度偵緝字第一八三五號偵查
      卷第五二至五三頁）、證人葉佳玲於偵查中之證述內容（
      參照九十四年度偵緝字第一八三五號偵查卷第四七至四八
      頁）、證人陳惠綺於偵查中之證述內容（參照九十四年度
      偵緝字第一八三五號偵查卷第六十至六一頁）均屬相符，
      並有天文台實業有限公司九十二年九月二十三日開具之統
      一發票影本一份（參照九十四年度發查字第三八七號偵查
      卷第七頁）、簽帳單第二聯商店自存聯影本一份（參照九
      十四年度偵緝字第一八三五號偵查卷第三一頁）、證人葉
      佳玲事後匯款退還予財團法人聯合信用卡處理中心之華南
      商業銀行匯款單影本、營業人銷貨退回或折讓證明單、退
      款單各一份（參照九十四年度偵字第九七四四號偵查卷第
      三一、三二頁）、證人葉佳玲代墊匯款予財團法人聯合信
      用卡處理中心之華南商業銀行匯款回條聯影本一份（參照
      九十四年度偵字第九七四四號偵查卷第三四頁）、被告自
      美國匯款清償證人葉佳玲代墊款之華南商業銀行豐原分行
      買匯水單影本一份（參照九十四年度偵字第九七四四號偵
      查卷第三三頁）、財團法人聯合信用卡處理中心九十四年
      六月二十四日（94）聯卡會計字第267號函一份（參照九
      十四年度偵字第九七四四號偵查卷第三五頁）、美國運通
      銀行九十五年一月十日函檢附陳志弘之信用卡繳費通知單
      及月結單各一份（參照九十四年度偵緝字第一八三五號偵
      查卷第二四、二五頁）、美國運通銀行確認被告刷卡交易
      之錄音帶及錄音譯文各一份（參照九十四年度偵緝自第七
      十至七三頁）等在卷可稽，應堪認定。因此，對於被告是
      否成立竊盜陳志弘之美國運通銀行信用卡及冒名盜刷之關
      鍵，即在於被告是否獲得陳志弘生前之概括授權。
  ２、依據證人甲○○於本院審理中到庭證稱：「我在永進機械
      公司成本會計課任職，擔任陳志弘私人秘書工作，約十年
      。」、「（工作內容為）支票代收、帳戶餘額查詢，另外
      陳志弘有交代我將其個人美國運通銀行信用卡帳號及密碼
      ，告訴被告。因為陳志弘在九十二年二月到公司來時表示
      ，其身體狀況不佳，有肝癌，預計九十二年四月份到大陸
      做換肝手術，口頭交代我，要將其美國運通銀行帳號密碼
      告知被告。」、「（問：為何陳志弘要請你跟被告告知其
      美國運通銀行帳號密碼？）因為被告人在中部，負責中部
      業務，所以陳志弘希望將中部的財務及公司業務都交給被
      告。因為美國運通銀行信用卡部分也是在中部使用，都是
      我在幫陳志弘處理。」、「陳志弘說他身體狀況不佳，罹
      患肝癌，要去換肝，希望把中部的業務交給被告，美國業
      務由老二丙○○處理，臺北業務則由老三乙○○處理。」
      等語（參照本院卷第七二至七四頁）可知，證人甲○○係
      陳志弘之私人秘書，且陳志弘曾經委託證人甲○○將陳志
      弘個人之美國運通銀行帳戶之帳號及密碼告知被告處理，
      但並未提及概括授權被告可以使用其美國運通銀行信用卡
      ，更未委託證人甲○○將陳志弘個人之美國運通銀行信用
      卡交予被告使用，則被告在陳志弘過世後，擅自以陳志弘
      名義，使用其美國運通銀行信用卡刷卡消費，自難謂已經
      事先獲得陳志弘之概括授權。況且，證人甲○○縱有告知
      被告關於陳志弘美國運通銀行信用卡之帳號及密碼，亦僅
      足以認定陳志弘日後希望將該美國運通銀行帳戶交由被告
      處理，被告既未在陳志弘生前即持該信用卡據以簽帳消費
      ，則被告在陳志弘過世後始行持往簽帳消費之情，尚難僅
      依證人甲○○之前開證述內容，即予認定被告已獲有陳志
      弘生前之概括授權。
  ３、又依據告訴人乙○○於偵查中陳稱：「我父親（九十二）
      八月一日過世，九月一日喪事辦好，我們才問我大哥，請
      他把東西拿回來。」等語（參照九十四年度偵字第九七四
      四號偵查卷第五一頁），可見告訴人乙○○、丙○○二人
      並不知道被告欲於九十二年九月二十三日使用其父親陳志
      弘美國運通銀行信用卡購物之情。再者，依被告所言，陳
      志弘所有之前開美國運通銀行之帳戶內仍遺留有現金六百
      五十萬元左右之餘額，則該筆款項亦應屬陳志弘遺產之一
      部分，如何分配亦應交由全體繼承人共同討論後，再行執
      行，何以被告在九十二年九月一日其家人處理完父親陳志
      弘之喪事後，卻未告知其弟妹關於該筆六百五十萬元款項
      之事，僅事後獨自於九十二年九月二十三日前往天文台鐘
      錶店刷卡購置名錶取用，況且被告供稱該六只名錶業經變
      賣，所得款項部分已經匯給天文台鐘錶店作為退款之用，
      部分則欲作為妹妹之遺產金額云云，亦未提出任何證明資
      料，自難遽予採信。
  ４、至於被告辯護人主張本件刷卡消費購錶之交易未完成，且
      被告係遵照父親陳志弘之指示云云。惟被告於九十二年九
      月二十三日前往天文台鐘錶店刷卡購買名錶，其中六只名
      錶部分係現貨買賣，另一只則須預定，日後取貨，當場被
      告以陳志弘名義刷卡消費後，並經美國運通銀行當場以電
      話核對持卡人身分資料後，提供授權碼予天文台鐘錶店，
      被告亦經取得六只名錶，可見本件名錶買賣之交易當場業
      已完成，事後雖因美國運通銀行查證結果，認為非本人消
      費不願支付，亦僅屬美國運通銀行與特約商店天文台鐘錶
      店間關於信用卡契約之問題，與被告及特約商店天文台鐘
      錶店間之買賣關係，並無直接關連性，辯護人指稱交易未
      完成云云，要屬無據。再者，被告並無法提出任何事證，
      舉證說明其父親陳志弘生前亦有購買名錶變現之意思表示
      ，且被告之前從未使用陳志弘之美國運通信用卡刷卡消費
      過，亦無從認定被告父親陳志弘確有指示被告在其身後以
      其名義使用該信用卡購物變現之情事。是以，依據現有事
      證，尚不足以認定被告確實獲有其父親陳志弘生前之概括
      授權而得在其身後使用其名義刷卡消費，因此，被告擅自
      取得陳志弘之美國運通信用卡，冒用陳志弘名義刷卡消費
      之行為，自已該當於竊盜、偽造文書及詐欺取財之犯罪構
      成要件。
（三）另以，被告聲請傳喚詰問之證人戊○○○係被告及告訴人
      丙○○、乙○○之母親，依據刑事訴訟法第一百八十條第
      一項第一款之規定，證人戊○○○為被告之直系血親，依
      法得拒絕證言，而證人戊○○○亦於本院審理中經審判長
      告知得拒絕證言之權利後，當庭表示拒絕作證（參照本院
      卷第六七頁），則證人戊○○○既未經以證人身分具結後
      由檢辯雙方進行交互詰問程序，其於本院中所為之言詞陳
      述及所提出之書面陳述狀（參照本院卷第二七、八三頁）
      ，依據刑事訴訟法第一百五十九條第一項之規定，均係屬
      被告以外之人於審判外之書面陳述，無證據能力，不得作
      為有利於被告之證據使用，附此敘明。
（四）至於被告及辯護人主張本件訴訟緣起於被告與告訴人丙○○、乙○○兄弟，因他人覬覦屬於家族企業之勝昌製藥股
      份有限公司及永進機械工業股份有限公司之經營權，從中
      挑撥離間而起云云，辯護人提出之前開情事，縱係屬實，
      亦僅係被告與告訴人丙○○、乙○○兄弟鬩牆之背後動機
      及起因，既不影響本案犯罪事實之認定，亦與本案之待證
      事實無證據關連性存在，辯護人尚難執此以為有利於被告
      之事證，附此敘明。綜上所述，被告竊取告訴人丙○○、
      乙○○銀行存摺、印鑑章盜領存款及竊取其父親陳志弘之
      美國運通銀行信用卡盜刷購物之犯行，應堪認定。被告所
      辯，應係事後卸責之詞，要難採信。本件事證已臻明確，
      被告犯行，洵堪認定。
二、論罪科刑部分：
（一）按銀行為便利存款人取款而印好任人索取填寫之取款憑條
      ，非可流通市面得以自由轉讓，祇屬私文書之一種，不能
      認為有價證券，其偽造而行使以達詐欺取財之目的者，應
      從一重論以行使偽造私文書罪（最高法院四十九年台上字
      第一四０九號判例參照）。核被告所為，係犯刑法第三百
      二十條第一項之竊盜罪（告訴人丙○○銀行存摺、印鑑章
      及陳志弘美國運通信用卡部分）、刑法第二百十六條、第
      二百十條之行使偽造私文書罪（告訴人丙○○、乙○○提
      款單及陳志弘簽帳單部分）、刑法第三百三十九條第一項
      之詐欺罪（盜領告訴人丙○○存款及盜刷陳志弘信用卡購
      物部分）。
（二）按：刑法第三百二十條第一項之竊盜罪，法定刑得處銀元
      五百元以下罰金；刑法第三百三十九條第一項之詐欺罪，
      法定刑得科或併科銀元一千元以下罰金；據修正後刑法施
      行法增訂第一條之一：「中華民國九十四年一月七日刑法
      修正施行後，刑法分則編所定罰金之貨幣單位為新臺幣。
      九十四年一月七日刑法修正時，刑法分則編未修正之條文
      定有罰金者，自九十四年一月七日刑法修正施行後，就其
      所定數額提高為三十倍。但七十二年六月二十六日至九十
      四年一月七日新增或修正之條文，就其所定數額提高為三
      倍。」及刑法第三十三條第五款就罰金刑部分修正為：「
      新臺幣一千元以上，以百元計算之。」等規定，是依修正
      後之法律，刑法第三百二十條第一項之竊盜罪所得科處之
      罰金刑最高為新臺幣一萬五千元、最低為新臺幣一千元，
      刑法第三百三十九條第一項之詐欺罪所得科處之罰金刑最
      高為新臺幣三萬元、最低為新臺幣一千元；然依被告行為
      時之刑罰法律，即罰金罰鍰提高標準條例第一條前段規定
      之提高倍數十倍及刑法第三十三條第五款規定之罰金最低
      額一元計算，竊盜罪及詐欺罪之罰金刑最高分別為銀元五
      千元、一萬元，最低額均為銀元十元，若依現行法規所定
      貨幣單位折算新臺幣條例第二條之規定換算為新臺幣，最
      高額雖與新法相同分別為新臺幣一萬五千元、三萬元，然
      最低額均僅為新臺幣三十元。因此，比較修正前、後關於
      罰金刑之規定，自應以被告行為時即修正前關於科或併科
      處罰金刑之法律較有利於被告。
（三）又被告先後行竊告訴人丙○○之銀行存摺、印鑑章及其父
      親陳志弘之美國運通信用卡之犯行，其時間緊接，手段同
      一，所觸犯犯罪構成要件相同之罪名，顯係基於概括犯意
      而為之，為連續犯之裁判上一罪關係，應依修正前刑法第
      五十六條之規定，從重論以一罪，並加重其刑。
（四）被告在復華銀行豐原分行提款單上盜用告訴人丙○○、乙○○印章及盜蓋告訴人丙○○、乙○○印文之行為，為偽
      造提款單之階段行為；而偽造提款單之低度行為，應為行
      使偽造提款單之高度行為所吸收，不另論處。又被告在簽
      帳單上偽造陳志弘英文署名之行為，為偽造簽帳單之階段
      行為；而偽造簽帳單之低度行為，應為行使簽帳單之高度
      行為所吸收，亦不另論處。被告先後行使偽造告訴人丙○○、乙○○提款單及偽造陳志弘簽帳單之犯行，其時間緊
      接，手段同一，所觸犯犯罪構成要件相同之罪名，顯係基
      於概括犯意而為之，為連續犯之裁判上一罪關係，應依修
      正前刑法第五十六條之規定，從重論以一罪，並加重其刑
      。
（五）被告先後冒用告訴人丙○○名義詐領存款及冒用其父親陳
      志弘名義盜刷詐財之詐欺犯行，其時間緊接，手段同一，
      所觸犯犯罪構成要件相同之罪名，顯係基於概括犯意而為
      之，為連續犯之裁判上一罪關係，應依修正前刑法第五十
      六條之規定，從重論以一罪，並加重其刑。
（六）按：被告行為後，刑法第五十六條連續犯之規定，業經刪
      除，並於九十五年七月一日生效施行，此刪除雖非犯罪構
      成要件之變更，但顯已影響行為人刑罰之法律效果，自屬
      法律有變更。被告先後二次竊盜、行使偽造私文書、詐欺
      取財之犯行，其時間緊接，手段同一，所觸犯犯罪構成要
      件相同之罪名，如依行為時之法律，仍得適用連續犯之規
      定論以一罪，而裁判時之新修正法律規定，僅得以數罪併
      罰論之，依刑法第二條第一項之規定，比較新舊法適用結
      果，行為後新修正之法律並非較有利於行為人，仍應依行
      為時之法律，論以連續犯。
（七）被告所犯連續竊盜罪、連續行使偽造私文書罪、連續詐欺
      取財罪三者間，有方法、結果之牽連關係，為牽連犯之裁
      判上一罪，應依修正前刑法第五十五條之規定，從一重之
      連續行使偽造私文書罪論處。
（八）按：被告行為後，刑法業經刪除第五十五條關於牽連犯之
      規定。本件被告所犯前開竊盜、行使偽造私文書、詐欺取
      財等罪，均係為達到同一目的，其所犯前開三罪間，具有
      牽連犯之關係，依行為時即修正前刑法第五十五條之規定
      ，論以牽連犯之結果，僅從一重之行使偽造私文書罪處斷
      ，而修正後之刑法第五十五條既已刪除牽連犯之規定，則
      被告所犯前開三罪，即應依數罪併罰之規定，分論併罰；
      經比較新舊法適用之結果，修正後之規定並非較有利於被
      告，依刑法第二條第一項之規定，應適用行為時即修正前
      刑法第五十五條牽連犯之規定，從一重之行使偽造私文書
      罪處斷。
（九）爰審酌被告在父親陳志弘重病臥床期間，行竊其父親平日
      管理使用之告訴人丙○○、乙○○銀行帳戶，並擅自提領
      款項花用，並在父親陳志弘過世之後，擅自盜用其信用卡
      ，持以刷卡消費，購置昂貴名錶，供己使用，被告本身具
      資力，卻仍觸犯本件刑責，且自九十二年案發迄今仍未能
      與告訴人丙○○、乙○○達成和解，業據告訴人乙○○陳
      明在卷（參照本院卷第七十頁），本院考量被告個人學經
      歷豐富，身家顯赫，社會地位高，經濟能力優，卻仍觸犯
      法網，且於本院中仍飾詞狡辯，未見悔意，犯後態度不佳
      等一切情狀，量處如主文所示之刑，並諭知易科罰金之折
      算標準，以示懲儆。
（十）末按：被告犯罪時之刑法第四十一條第一項前段規定：「
      犯最重本刑為五年以下有期徒刑以下之刑之罪，而受六個
      月以下有期徒刑或拘役之宣告，因身體、教育、職業、家
      庭之關係或其他正當事由，執行顯有困難者，得以一元以
      上三元以下折算一日，易科罰金。」，又被告行為時之易
      科罰金折算標準，修正前罰金罰鍰提高標準條例第二條（
      現已刪除）規定，就其原定數額提高為一百倍折算一日，
      則本件被告行為時之易科罰金折算標準，最高應以銀元三
      百元折算一日，經折算為新臺幣後，應以新臺幣九百元折
      算一日。惟九十五年七月一日修正公布施行之刑法第四十
      一條第一項前段則規定：「犯最重本刑為五年以下有期徒
      刑以下之刑之罪，而受六個月以下有期徒刑或拘役之宣告
      者，得以新臺幣一千元、二千元或三千元折算一日，易科
      罰金。」，比較修正前後之易科罰金折算標準，係以九十
      五年七月一日修正公布施行前之規定，較有利於被告，則
      依刑法第二條第一項從舊從輕之規定，自應適用修正前刑
      法第四十一條第一項前段之規定，定其折算標準。
三、按於直系血親或其他五親等內血親之間，犯竊盜罪者，須告
    訴乃論；犯詐欺取財罪亦有準用，刑法第三百二十四條第二
    項、第三百四十三條分別定有明文。被告與告訴人乙○○係
    兄弟關係，屬旁系血親二親等，因此，被告對於告訴人乙○○、丙○○所犯之竊盜、詐欺取財等罪，依據前揭規定，須
    告訴乃論，而告訴人乙○○業於本院中具狀表示對被告撤回
    告訴之情，此有九十六年一月十日刑事撤回告訴狀一份在卷
    可稽（參照本院卷第十四頁），告訴人乙○○雖於本院審理
    中陳稱被告尚未與其達成和解（參照本院卷第七十頁），但
    因撤回告訴為訴訟上行為，與和解為私法上契約行為有別（
    參照最高法院八十八年台非字第九四號判例意旨），告訴人
    乙○○既已具狀向本院對被告撤回告訴，自不因雙方私下未
    達成民事和解而受有影響。從而，告訴人乙○○既對於被告
    被訴竊盜、詐欺犯行部分，撤回告訴，本院原應就此部分為
    不受理判決之諭知，惟因檢察官認被告對於告訴人乙○○所
    犯竊盜、詐欺之部分，與前開行使偽造私文書犯行間，有牽
    連犯之裁判上一罪關係，爰不另為不受理之諭知。
四、被告在天文台鐘錶實業有限公司之簽帳單（一式三聯，包括
    第一聯持卡人存根聯、第二聯商店存根聯、第三聯財團法人
    聯合信用卡處理中心存查聯）上偽造「CHEN.CHI H-HUNG」
    之署名共三枚，不問屬於被告與否，爰依刑法第二百十九條
    之規定，併予諭知沒收。至於被告偽造告訴人丙○○、乙○○之復華銀行豐原分行提款單二張，業據被告行使交付復華
    銀行豐原分行持有；及被告偽造陳志弘名義之簽帳單第二聯
    商店自存聯一張，亦據被告行使交付天文台實業有限公司持
    有；均已非屬被告所有之物，本院自無從併予諭知沒收，附
    此敘明。
據上論斷，應依刑事訴訟法第二百九十九條第一項前段，刑法第
二條第一項前段、第二百十六條、第二百十條、第三百二十條第
一項、第三百三十九條第一項、第二百十九條，修正前刑法第五
十六條、第五十五條、第四十一條第一項前段，罰金罰鍰提高標
準條例第一條前段，修正前罰金罰鍰提高標準條例第二條，現行
法規所定貨幣折算新臺幣條例第二條，判決如主文。
中　　華　　民　　國　　96　　年　　3 　　月　　27　　日
                  刑事第五庭    審判長法  官  鍾堯航
                                      法  官  劉麗瑛
                                      法  官  巫淑芳
上正本證明與原本無異。
如不服本判決，應於送達後十日內向本院提出上訴狀（須附繕本
），上訴於臺灣高等法院臺中分院。
                                      書記官  王麗麗
中　　華　　民　　國　　96　　年　　3 　　月　　27　　日
附錄論罪科刑法條：
中華民國刑法第216條
行使第210條至第215條之文書者，依偽造、變造文書或登載不實
事項或使登載不實事項之規定處斷。
中華民國刑法第210條：
偽造、變造私文書，足以生損害於公眾或他人者，處五年以下有
期徒刑。
中華民國刑法第320條：
意圖為自己或第三人不法之所有，而竊取他人之動產者，為竊盜
罪，處五年以下有期徒刑、拘役或五百元以下罰金。
意圖為自己或第三人不法之利益，而竊佔他人之不動產者，依前
項之規定處斷。
前二項之未遂犯罰之。
中華民國刑法第339條：
意圖為自己或第三人不法之所有，以詐術使人將本人或第三人之
物交付者，處五年以下有期徒刑、拘役或科或併科一千元以下罰
金。
以前項方法得財產上不法之利益或使第三人得之者，亦同。
前二項之未遂犯罰之。
